臺灣臺中地方法院刑事判決　　　　　 99年度中簡上字第788號
公　訴　人　臺灣臺中地方法院檢察署檢察官
上　訴　人
即　被　告　徐啟宇
上列上訴人即被告因竊盜案件，不服本院臺中簡易庭中華民國99
年8月27日99年度中簡字第2430號刑事簡易判決（聲請簡易判決
處刑案號：99年度速偵字第2931號），提起上訴，本院管轄第二
審之合議庭判決如下：
    主      文
上訴駁回。
    事      實
一、徐啟宇意圖為自己不法之所有，基於竊盜之犯意，於民國99
    年8月1日18時許，在位於臺中市○區○○路三段161號中友
    百貨C棟11樓之「誠品書局」內，趁店員莊沛純不注意之際
    ，徒手竊取放置在架上「英語論文寫作技巧」（聲請簡易判
    決處刑書誤載為「英文論文寫作技巧」，應予更正）、「英
    文研究論文寫作文法指引」、「英文研究論文寫作搭配詞指
    引」等3本書籍（價值合計新臺幣[下同]1310元），得手後
    ，將所竊得上開書籍藏置於其隨身背包內，嗣於同日18時26
    分許，徐啟宇攜帶背包行經該棟10樓結帳櫃檯旁磁條感應區
    ，因未結帳而警鈴響起，為店員莊沛純發覺而報警處理，並
    當場扣得上開3本書籍（業由莊沛純領回）。
二、案經臺中市警察局第二分局報告臺灣臺中地方法院檢察署檢
    察官偵查而聲請簡易判決處刑。
    理      由
一、認定犯罪事實所憑之證據及理由：
（一）按被告以外之人於審判外之陳述，經當事人於審判程序同
      意作為證據，法院審酌該言詞陳述或書面陳述作成時之情
      況，認為適當者，亦得為證據；當事人、代理人或辯護人
      於法院調查證據時，知有第159條第1項不得為證據之情形
      ，而未於言詞辯論終結前聲明異議，視為有前項之同意，
      刑事訴訟法第159條之5定有明文。查本件認定事實所引用
      之證據方法（包括證人之證述及文書等證據），已經本院
      於審理時提示被告徐啟宇，被告徐啟宇並未爭執其證據能
      力（見本院99年12月29日審判筆錄），揆諸前揭說明，可
      認為同意作為證據；而本院審酌該陳述作成時之情況，認
      為適當，自具有證據能力，而得採為證據，合先敘明。
（二）訊據被告徐啟宇矢口否認有何竊盜犯行，並辯稱：伊長年
      患有精神分裂症，曾前往國軍臺中總醫院、臺中榮民總醫
      院就醫。而案發當天伊身上有攜帶現金500元，伊拿3本書
      是準備要購買，但因身體不舒服、頭暈、精神恍惚、記憶
      力衰退，一時疏忽，忘記結帳，請減免刑罰等語。
（三）經查：
    1.證人即「誠品書局」櫃檯結帳人員莊沛純於警詢時證稱：
      伊於99年8月1日18時30分許，在位於臺中市○區○○路三
      段161號C棟10樓之「誠品書局」，聽到警報器在響，就衝
      出去，看見1名男子很緊張在跑，伊追上去，追到A棟10樓
      才將該名男子攔下來，並請該名男子配合到辦公室，伊問
      該名男子是否有拿書局內書籍未結帳，該名男子說：「大
      不了賠給你們」，之後自動從其背包內拿出3本英文書籍
      ，伊就通知警方到場處理。該名男子竊取「英語論文寫作
      技巧」價值350元，「英文研究論文寫作文法指引」價值
      480元、「英文研究論文寫作搭配詞指引」價值480元，該
      3本書籍包裝完好，價值合計1310元。因書局販售書籍包
      裝上均有辨識條碼及防盜標籤，供結帳櫃檯外警報器辨識
      ，徐啟宇經過櫃檯外警報器後，警報器作響，才緊張開始
      跑，根據包裝上條碼確定是書局失竊的沒錯等語（見警卷
      第29至31頁）。
    2.參以，被告徐啟宇於99年8月1日警詢時供稱：（你於何時
      ？在何地？偷竊何物？）伊於99年8月1日18時許，在位於
      臺中市○區○○路三段161號C棟10、11樓之「誠品書局」
      ，因竊取該書局擺放在11樓陳列架上3本英文書籍，並放
      置在伊所攜帶背包裡，走到C棟10樓未結帳即離開該書局
      ，因書局警報器在響，伊緊張趕快跑，跑到A棟10樓，被
      書局人員攔下並報警。（警方於同日18時40分許到達，當
      場起獲何物？）伊自動交付「英語論文寫作技巧」價值
      350元，「英文研究論文寫作文法指引」價值480元、「英
      文研究論文寫作搭配詞指引」價值480元。（你以何種手
      法竊取？價值為何？有無共犯？）伊係以徒手方式在「誠
      品書局」將擺放在11樓陳列架上3本英文書籍放置在伊所
      攜帶背包裡，走到C棟10樓未結帳即離開書局，因警報器
      在響，伊就緊張趕快跑，跑到A棟10樓被書局人員攔下，3
      本英文書價值共計1310元，伊係單獨行竊，沒有共犯。（
      你為何要竊取該公司物品？）因為在軍中及最近家裡遭闖
      空門以及汽車被打破竊取音響，心中產生不滿，精神受到
      打擊，想要討回來，以作為精神補償等語（見警卷第9至
      10頁）；並於本院審理時供稱：（提示警卷第22頁監視器
      翻拍畫面，畫面上1位穿著直條紅色襯衫男子經過櫃檯旁
      邊，那個人是否就是你？）是的（見本院卷第17頁背面至
      第18頁）。
    3.觀諸上開證人莊沛純證述內容，已詳述於上開時、地發現
      被告行竊經過，且與卷附監視錄影器錄影畫面翻拍照片顯
      示：於99年8月1日18時26分許身穿紅色條紋襯衫男子攜帶
      背包經過結帳櫃檯旁磁條感應區後，隨即快跑離開，櫃檯
      人員立即走出櫃檯查看等情（見警卷第22至23頁），互核
      一致，亦與上開被告警詢供述內容大致相符，自堪信為真
      實，並有查獲現場及書籍照片3張、認領保管單1件在卷可
      稽（見警卷第20至21頁、第32頁）。綜上，足認被告於前
      揭時、地徒手竊取證人莊沛純所管領「英語論文寫作技巧
      」、「英文研究論文寫作文法指引」、「英文研究論文寫
      作搭配詞指引」等3本書籍，得手後，將所竊得上開書籍
      藏置於其隨身背包內，嗣攜帶背包行經結帳櫃檯旁磁條感
      應區，因未結帳而警鈴響起，為證人莊沛純發覺並報警當
      場查獲。
    4.按行為時因精神障礙或其他心智缺陷，致不能辨識其行為
      違法或欠缺依其辨識而行為之能力者，不罰；行為時因前
      項之原因，致其辨識行為違法或依其辨識而行為之能力，
      顯著減低者，得減輕其刑，刑法第19條第1項、第2項固然
      分別定有明文。又被告雖以前詞置辯，然查：（1）被告
      所提身心障礙手冊影本固然記載其具有中度精神障礙，惟
      其上所載鑑定日期為94年1月4日，距離本件案發日已逾5
      年以上（見本院卷第7頁）。而被告所提國軍臺中總醫院
      附設民眾診療服務處99年9月8日診斷證明書記載：徐啟宇
      經診斷為「情感性精神分裂症，亞慢性」，於96年12月6
      日至該院身心科門診，期間有1年多未有就診紀錄，直至
      99年5月30日因表情平淡、強迫性思考、偶有情緒亢奮、
      自言自語、注意力無法集中、關係妄想及聽幻覺、記憶力
      減退及睡眠障礙等症狀至該院急診室就醫，爾後未再至該
      院身心科就診等語（見本院卷第6頁）。且本院依職權函
      請行政院衛生署中央健康保險局檢送被告於99年1至8月間
      就醫紀錄，經該局於99年10月29日以健保中字第09940310
      78號函檢送保險對象門診就醫紀錄明細表記載：自99年5
      月20日起至同年8月20日止被告曾經就診之醫療院所，包
      括行政院衛生署臺中醫院、國軍臺中總醫院、李仁欽牙醫
      診所、中國醫藥大學附設醫院，嗣於99年8月24日被告始
      曾前往臺中榮民總醫院就診1次等情（見本院卷第22頁）
      。及被告因精神分裂症於99年5月20日至行政院衛生署臺
      中醫院初診後，未再前往該院精神科門診就診一節，有該
      院99年11月19日中醫歷字第0990011821號函1份在卷可稽
      （見本院卷第27頁），以及被告因頭痛及自覺步行不穩於
      99年8月25日至中國醫藥大學附設醫院精神科門診就診，
      經神經學檢查並未發現神經系統有器質性病變，且其於就
      診期間能充分闡述自己症狀且能自行就醫，並未有明顯之
      精神障礙等語，亦有該院99年12月6日院醫事字第0990012
      444號函1份在卷可稽（見本院卷第28頁）。綜上，足見被
      告雖曾於94年1月間經鑑定為中度精神障礙，然此距離本
      件案發日已逾5年以上，嗣於本件案發前後之99年5至8月
      間，被告曾因精神分裂症陸續前往行政院衛生署臺中醫院
      、國軍臺中總醫院、中國醫藥大學附設醫院就診，且被告
      於99年8月25日自行前往中國醫藥大學附設醫院就診時，
      能充分闡述自己症狀，並未發現神經系統器質性病變，亦
      未有明顯之精神障礙，足見被告之精神狀況於本件案發前
      因曾就醫而尚稱穩定。（2）參以，前開監視錄影器錄影
      畫面翻拍照片顯示，案發時被告攜帶背包經過結帳櫃檯旁
      磁條感應區，因未結帳而警鈴響起之際，被告隨即快跑離
      開之反應，及觀諸上開被告於案發日警詢時所為供述內容
      ，其對於警詢問題均能應答自如，並能詳細說明其行竊之
      過程及動機等情，足見案發當天被告並無因精神障礙或其
      他心智缺陷，致不能辨識其行為違法或欠缺依其辨識而行
      為之能力，或其能力顯著降低之情形，自無適用前揭刑法
      第19條第1項、第2項規定之餘地。至被告所辯前詞，顯係
      事後卸責之詞，不足採信。
    5.從而，本件事證明確，被告之犯行堪以認定，應予依法論
      科。
二、所犯法條及刑之酌科：
（一）核被告所為，係犯刑法第320條第1項之普通竊盜罪。
（二）原審依刑法第320條第1項、第42條第3項，刑法施行法第
      1條之1規定，量處被告罰金5000元併諭知易服勞役之折算
      標準，核其認事用法俱無不當，量刑亦稱允洽。而被告上
      訴意旨指摘原審判決不當，求予撤銷，為無理由，應予駁
      回。
據上論斷，應依刑事訴訟法第455條之1第1項及第3項、第368條
，判決如主文。
本案經檢察官謝志遠到庭執行職務。
中    華    民    國   100    年    1     月    12    日
                  刑事第五庭  審判長法  官 王邁揚
                                    法  官 簡璽容
                                    法  官 賴秀雯
以上正本證明與原本無異。
不得上訴。
                                    書記官 江美琪
中    華    民    國   100    年    1     月    12    日
附錄本案所犯法條：
中華民國刑法第320條：
意圖為自己或第三人不法之所有，而竊取他人之動產者，為竊盜
罪，處5年以下有期徒刑、拘役或500元以下罰金。
意圖為自己或第三人不法之利益，而竊佔他人之不動產者，依前
項之規定處斷。
前二項之未遂犯罰之。